【裁判字號】    95,簡上,682
【裁判日期】    950929
【裁判案由】    詐欺
【裁判全文】
臺灣高雄地方法院刑事判決             95年度簡上字第682號
公  訴  人  臺灣高雄地方法院檢察署檢察官
上  訴  人
即  被  告  甲○○
                    號
上列上訴人即被告因詐欺案件，不服本院高雄簡易庭民國95年4
月28日95年度簡字第2385號簡易判決，提起上訴，（原聲請簡易
判決處刑案號：95年度偵字第7196號），提起上訴，本院管轄第
二審之合議庭，判決如下：
    主  文
上訴駁回。
    事實及理由
一、本案經本院審理結果，認原審認定上訴人即被告甲○○係以
    幫助之意思，參與詐欺取財構成要件以外之行為，而觸犯刑
    法第30條第1 項、第339 條第1 項之幫助詐欺取財罪，並審
    酌被告貪圖小利，任意提供自己帳戶資料幫助犯罪集團詐財
    ，致使真正犯罪者難以查獲，助長社會犯罪風氣，並造成被
    害人鉅額損失，犯罪後未能坦承犯行態度難認良好等一切情
    狀而量處有期徒刑5 月，並諭知易科罰金之折算標準，其認
    事、用法均無不合，量刑亦稱允當，應予維持，並引用原審
    判決書（含聲請簡易判決處刑書）記載之事實、證據及理由
    （詳如附件）。並另補充如下：
（一）被告上訴意旨略以：我開計程車常被人弄壞，又沒有錢可
      以修理，後來看到報紙說可以借錢，我就拿郵局帳號去換
      錢，我沒有想到帳戶會被人拿來詐取錢財云云。然查，關
      於被告將其郵局帳戶、提款卡、密碼等資料交與姓名年籍
      均不詳、自稱「李小姐」之人，換取每月租金新台幣（下
      同）4000元之代價，嗣有被害人乙○○遭受詐騙並將受騙
      款項匯入被告所提供之郵局帳戶資料等情節，業經原審認
      定屬實，而被告有高職肄業學歷，駕駛計程車為業，有相
      當社會經驗，並非智識淺薄之人，其於偵查中亦明確陳稱
      有經常觀看新聞習慣，知悉現今社會層出不窮之詐騙歪風
      ，則其猶將個人帳戶資料交付與來路不明之人使用，甚有
      可能遭詐騙集團用為掩飾不法所得之犯罪工具，自亦難以
      諉稱不知，原審引用檢察官聲請簡易判決處刑書之記載，
      對此已經詳為指駁，被告仍執上開陳詞辯稱不知其帳戶可
      能遭用以詐騙取財云云，自難採信。
（二）按行為後法律有變更者，適用行為時之法律，但行為後之
      法律有利於行為人者，適用最有利於行為人之法律，刑法
      第2條 第1 項定有明文。本件被告行為後，刑法業於95年
      7 月1日 修正公布施行，若干相關法律亦有相應之修正，
      茲就本案適用相關修正部分，比較如下：
   1、修正前刑法第41條第1 項前段原規定：「犯最重本刑為5
      年以下有期徒刑以下之刑之罪，而受6 個月以下有期徒刑
      或拘役之宣告，因身體、教育、職業、家庭之關係或其他
      正當事由，執行顯有困難者，得以1 元以上3 元以下折算
      1 日，易科罰金」，且罰金罰鍰提高標準條例第2 條（現
      已刪除）規定，折算標準就其原定數額提高為100 倍折算
      1 日，亦即，被告行為時之易科罰金折算標準，係以銀元
      100 元以上300 元以下折算1 日，經折算為新臺幣後，應
      以新臺幣300 元以上900 元以下折算為1 日，而修正後同
      條項前段則規定：「犯最重本刑為5 年以下有期徒刑以下
      之刑之罪，而受6 個月以下有期徒刑或拘役之宣告者，得
      以新臺幣1 千元、2 千元或3 千元折算1 日，易科罰金」
      ，罰金罰鍰提高標準條例第2 條規定並刪除廢止，則比較
      新舊法結果，以舊法規定較有利於被告。
   2、修正前刑法第30條第1 項、第2 項分別規定：「幫助他人
      犯罪者，為從犯。雖他人不知幫助之情者，亦同」、「從
      犯之處罰，得按正犯之刑減輕之」，而修正後刑法第30條
      第1 項、第2 項則規定：「幫助他人實行犯罪行為者，為
      幫助犯。雖他人不知幫助之情者，亦同。」、「幫助犯之
      處罰，得按正犯之刑減輕之」，是修正後關於幫助犯之成
      立，其認定較舊法規定為寬，比較結果，以修正前之幫助
      犯規定於被告為有利。
   3、經上述比較結果，以被告行為時之舊法規定對被告為有利
      ，是應依刑法第2 條第1 項前段規定，適用修正前相關規
      定論處。
（四）原審判決「事實及理由欄三」：所引「刑法第30條、第
      339 條第1 項、第41條第1 項前段，罰金罰鍰提高標準條
      例第1 條前段、第2 條」，補充、更正為：「修正前刑法
      第30條、刑法第339 條第1 項、修正前第41條第1 項前段
      ，罰金罰鍰提高標準條例第1 條前段、刪除前第2 條」。
二、查本件原審判決未及比較新舊法，實務往例雖有認原判決未
    及比較適用新舊法，上訴後經比較結果雖仍以舊法有利於行
    為人，且原判決別無其他撤銷事由時，上訴審仍應以此為由
    撤銷改判，然而，依修正後刑法第2 條第1 項規定係以適用
    行為時法為原則，因此本件原判決雖未及比較適用，然經本
    院比較新舊法結果，行為後之法律並非較有利於行為人，仍
    應適用修正前之相關法律規定論處，則原判決適用行為時法
    即無不當，自不構成撤銷之事由，併此敘明。
三、據上論斷，應依刑事訴訟法第455 條之1 第1 項、第3 項、
    第368 條、第371 條、第373 條，判決如主文。
本案經檢察官丙○○到庭執行職務。
中    華    民    國    95    年    9     月    29    日
                  鳳山刑事第2 庭
                          審判長法  官  邱明弘
                                法  官  洪珮婷
                                法  官  李嘉益
以上正本證明與原本無異。
不得上訴。
中    華    民    國    95    年    9     月    29    日
                                書記官  郭南宏


司法院資訊處製作；財團法人民間司法改革基金會備份。
